【裁判字號】    90,自,373
【裁判日期】    900629
【裁判案由】    偽造文書
【裁判全文】
臺灣臺北地方法院刑事判決                            九十年度自字第三七三號
    自  訴  人  甲○○
    被      告  乙○○
    選任辯護人  陳金泉律師
右列被告因偽造文書案件，經自訴人提起自訴，本院判決如左：
    主      文
乙○○被訴業務上登載不實部分無罪。
被訴使公務員登載不實部分免訴。
    理      由
壹、自訴意旨略以：(1)被告乙○○係西華飯店負責人，自訴人甲○○曾於民國七十九
    年十月間起受僱西華大飯店酒吧總領班一職，雙方約定月薪新台幣（下同）二萬
    五千元，享勞保。孰料被告於自訴人之月薪資總額私文書登載不實，並製作不實
    之勞工保險加保申報表，向勞工保險局投保，以多報少，藉以逃避正常繳交之保
    費，足以影響自訴人之勞工權益。因認被告涉有使勞保局公務員登載不實之犯嫌
    。(2)依勞保局之投保資料表所示，自訴人係於七十九年十二月二十六日退保，但
    被告卻於西華飯店於九十年五月十八日核發予自訴人之服務證明書中記載：自訴
    人僅服務至七十九年十二月二十日止；顯係於服務證明書中為不實之離職日登載
    ，致自訴人受有短領薪資之損害，因認被告另涉有於業務上製作之服務證明書登
    載不實之犯嫌。
貳、被訴業務上登載不實部分：
一、按犯罪事實應依證據認定之，無證據不得推定其犯罪事實；又不能證明被告犯罪
    者，應諭知無罪之判決，刑事訴訟法第一百五十四條、第三百零一條第一項分別
    定有明文；且認定不利於被告之事實須依積極證據，苟積極證據不足為不利於被
    告事實之認定時，即應為有利於被告之認定（最高法院三十年台上字第八一六號
    判例參照）。又被害人所述被害情形如無瑕疵可指，而就其他方面調查又與事實
    相符，其供述始足據為判決之基礎；且自訴人之指訴，係以使被告受刑事訴追為
    目的，是其陳述是否與事實相符，仍應調查其他證據以資審認（最高法院三十二
    年上字第六五七號、五十二年台上字第一三００號判例參照）。
二、自訴人認被告涉有業務上登載不實犯嫌，無非以：勞工保險局列印之自訴人於西
    華飯店辦理勞保退保之日期為七十九年十二月二十六日，但西華飯店於九十年五
    月十八日出具之服務證明書記載自訴人離職日為七十九年十二月二十日，二者日
    期不同，顯係被告於西華飯店出具之服務證明書上登載不實，此有勞工保險加退
    保資料、西華飯店出具之服務證明書影本附卷可參。被告經本院合法傳喚，雖未
    到庭陳述意見，惟選任辯護人到庭否認犯罪，辯稱：西華飯店係依電腦中登錄之
    自訴人離職紀錄核發服務證明書，實無故意短載自訴人服務日數六日之動機；且
    飯店通常於員工離職後，間隔數日，確認該員工正式離職後，始向勞工保險局辦
    理退保手續，故退保日與實際離職日會有差異，此為承辦人稍晚辦理退保之結果
    ，並非故意於服務證明書上為不實登載等語。
三、經查：自訴人係依勞工保險局紀錄之勞保退保日期認定自己於西華飯店離職之日
    期係七十九年十二月二十六日，此為自訴人所自承（本院九十年六月十四日審判
    筆錄參照），並提出勞保局列印資料影本為證。然查勞保「退保日」係員工於特
    定事業單位離職後，僱主向勞工保險局「辦理退保之日期」，並非必然係員工之
    真正離職日當日；是自訴人以此主張其離職日為七十九年十二月二十六日即非必
    然。且依西華飯店電腦留存十餘年前之員工任職記錄，確記載自訴人離職時間為
    七十九年十二月二十日，此據辯護人庭提電腦列印資料為證；是自訴人單以西華
    飯店為其辦理勞保退保之日期（七十九年十二月二十六日）與飯店依電腦記錄出
    具之服務證明書離職日（七十九年十二月二十日）相異，即認被告於業務上製作
    之服務證明書上登載不實之離職日，顯屬率斷，而毫無依據。況被告為西華飯店
    負責人，此為自訴人、辯護人所不爭，是依該飯店員工人數及經營規模以觀，被
    告就各員工之在職證明書之發給，及服務、離職期間之記錄，顯非事必躬親，而
    應係透過事業內部分工，由各該主管部門負責辦理，是自訴人單以被告為西華飯
    店負責人，即認其有故意登載不實之犯罪故意及參與犯行，亦屬無據。綜上所述
    ，依自訴人所提出之證據資料，及本院斟酌全案卷證之結果，均不足證明該西華
    飯店於九十年五月十八日出具之服務證明書上確有不實離職日之登載，亦不能證
    明被告實際上曾進行自訴人所指之犯罪；此外，復查無其他積極證據足以證明被
    告有上述業務上登載不實犯行，揆諸前開說明，自應就被訴業務上登載不實部分
    為被告無罪之諭知。
三、被告乙○○雖經合法傳喚，無正當理由不到庭，惟其被訴業務上登載不實部分係
    應諭知無罪之案件，爰不待其陳述逕行判決，附此說明。
參、被訴使公務員登載不實部分：
一、按案件時效已完成者，應諭知免訴之判決，刑事訴訟法第三百零二條第二款定有
    明文。又法定本刑最高度為三年以上十年未滿有期徒刑之犯罪，其追訴權因十年
    期間內不行使而消滅，刑法第八十條亦有明文。
二、查自訴人指訴：被告於其七十九年十月至十二月任職西華飯店期間，涉嫌將自訴
    人薪資以多報少，向勞工保險局低報自訴人薪資額辦理勞工保險，藉以逃避僱主
    正常應繳納之保費，涉嫌犯使公務員登載不實罪之事實，其追訴權時效期間為十
    年；是從自訴人所指「其為被害人」之前開犯罪結束後，其追訴權時效至遲於八
    十九年十二月底已經完成。自訴人於九十年五月二十四日始具狀就此部分使公務
    員登載不實之犯嫌提起本件刑事自訴，依照首開說明，爰就已逾追訴權時效之本
    件被告被訴使公務員登載不實部分，不經言詞辯論，逕為諭知免訴之判決。至自
    訴人於自訴狀上所列：證人陳建興亦遭西華飯店低報工資申報勞保云云；因自訴
    人就該證人陳建興被害之事實，並非直接被害人，無權就該部分犯罪訴請本院訴
    追，故不予傳訊證人陳建興查證該部分事實，附此說明。
據上論斷，應依刑事訴訟法第三百四十三條、第三百零一條第一項、第三百零二條第
二款、第三百零六條、第三百零七條，判決如主文。
中      華      民      國    九十      年      六      月    二十九    日
                                臺灣臺北地方法院刑事第八庭
                                    法  官  朱  瑞  娟
右正本證明與原本無異
如不服本判決，應於判決送達後十日內，向本院提出上訴狀。
                                    書記官  葉  金  發
中      華      民      國    九十      年      七      月      三      日


司法院資訊處製作；財團法人民間司法改革基金會備份。
